臺灣臺北地方法院刑事裁定　　　　　　　　　　　　　九十一年度聲判字第六四號
　　聲　請　人
　　即　告訴人　甲○○
　　代　理　人　楊山池律師
　　被　　　告　乙○○
右列聲請人因被告偽造有價證券等案件，不服臺灣高等法院檢察署中華民國九十一年
六月四日，九十一年度上聲議字第七一九號駁回聲請再議之處分（原不起訴處分案號
：臺灣臺北地方法院檢察署八十九度偵字第二一八三七號），聲請交付審判，本院裁
定如左：
    主  文
聲請駁回。
    理  由
一、按告訴人不服上級法院檢察署檢察長或檢察總長認再議為無理由而駁回之處分者
    ，得於接受處分書後十日內委任律師提出理由狀，向該管第一審法院聲請交付審
    判。法院認為交付審判之聲請不合法或無理由者，應駁回之。刑事訴訟法第二百
    五十八條之一、第二百五十八條之三第二項前段，分別定有明文。
二、本件聲請人即告訴人甲○○以被告乙○○涉犯偽造有價證券、偽造文書、侵占等
    罪，向臺灣臺北地方法院檢察署檢察官提出告訴，經該檢察署檢察官以八十九年
    度偵字第二一八三七號為不起訴處分後，聲請人不服而聲請再議，經臺灣高等法
    院檢察署認再議為無理由，以九十一年度上聲議字第七一九號處分書駁回再議之
    聲請。
三、聲請交付審判意旨略以：聲請人於民國八十八年七月十二日出國工作前夕，將所
    有金手鐲二對、金項鍊三條、金戒指七、八個委託被告保管，詎被告竟意圖為自
    己不法之所有，將上開首飾侵占入己，拒不返還；又聲請人另將所有印章、支票
    本、中國信託商業銀行第三０—一七六九六—五五號存摺等物品交由友人谷燕琦
    保管，於聲請人出國後之八十八年八月間，被告打電話與人在美國之聲請人，表
    示欲借支票三張使用，並言明僅係開立面額新臺幣（下同）一、二萬元之支票，
    聲請人遂允被告向谷燕琦索取上開支票及印章，詎被告竟逾越授權範圍，開立面
    額達一百五十萬元之支票，並於上開三張支票用罄後，於八十八年十月廿八日，
    未經聲請人同意，前往中國信託商業銀行城東分行申領空白支票，並持該空白支
    票以聲請人名義另簽發支票十五張，金額高達一千餘萬元，且均未兌現而退票，
    顯有偽造有價證券、偽造文書、侵占等罪嫌，臺灣高等法院檢察署雖以被告犯罪
    嫌疑不足而駁回再議之聲請，然查：被告係於三張支票用罄後，未經同意自行申
    領支票簿使用，並非如再議駁回理由所述「交代將多張支票交與被告」之情形；
    又被告為上開犯罪行為時，聲請人正在國外，自無從「即時向被告索還印章或剩
    餘支票」；又被告所開立之支票面額逾千萬，顯逾聲請人資力，被告所為自已超
    越授權範圍。再議駁回理由顯有失當，為此聲請為交付審判之裁定等語。
四、經查：
    (一)聲請人認被告將受伊託付保管之金手鐲二對、金項鍊三條、金戒指七、八個侵
      占入己，訊之被告固不爭執聲請人有前往伊公司交付首飾之事，然否認該等首
      飾係聲請人所有，辯稱係聲請人先前向伊借用所返還者。原檢察官另傳訊證人
      即聲請人交還時亦在當場之林瑩珊、翁秀紅並隔離訊問，二人均證稱聲請人係
      前來返還被告四個金手鐲，而非聲請人所指稱之首飾品目、數量，且該二名證
      人對於聲請人當日之穿著所述均若合符節（見偵卷第一七二頁背面）；且聲請
      人於原檢察官訊問時亦陳稱：「（金飾何人所有？）一部份是要還邱（按即被
      告），一部份是我自己的，委託她保管。」（見他卷第二六頁背面），亦不否
      認於出國前有返還先前向被告借用之金飾一事。是聲請人究竟有無交付自己所
      有之金飾與被告保管，實僅有告訴人之片面指述而已，自不能憑此遽認被告有
      何侵占犯行，原檢察官因而就此為不起訴處分，即屬適當，聲請意旨於此亦無
      檢具理由指摘原處分如何不當，附此敘明。
    (二)聲請人認被告未經其同意擅自向其支票帳戶銀行即中國信託商業銀行城東分行
      領用空白支票簿，並擅以其名義、盜用其印章開立十五張支票，因認被告涉有
      偽造有價證券及盜用印章之罪嫌，經查：被告於八十八年十月二十八日確有向
      中國信託商業銀行領用第三０六八一七至第0000000號支票，且被告以
      聲請人名義開立上開支票後，有部分因存款不足而退票等情，除經被告坦承不
      諱外，並有中國信託商業銀行支票存款票據領用紀錄查詢單、臺北市票據交換
      所退票理由單等在卷可稽。然被告否認有未經聲請人同意擅自申領支票簿及盜
      用印章簽發支票之事，辯稱：係聲請人同意始申領，聲請人僅表示屆時將錢存
      入即可等語。經查：被告係得聲請人同意，自證人谷燕琦處取得聲請人原申領
      之支票及印鑑之情，業經證人谷燕琦、聲請人證、陳述明確，且證人谷燕琦復
      證稱：「（余（按即聲請人）有無交待要還支票、印章？）沒有。（事後有無
      再聯絡支票事宜？）沒有。」等語（見他卷第五六頁）。聲請人亦陳稱：「（
      你有無特別指示支票如何使用？）沒有。」（見他卷第五十六頁反面）。衡情
      聲請人若僅同意被告使用現存支票而未進一步允許其領用新支票簿，自應指示
      證人谷燕琦僅交付蓋妥印章之支票即可，殊無將印章一併交付且不囑咐谷燕琦
      應索回或被告應於使用完畢後交還谷燕琦之理。且聲請人指稱僅允借被告二、
      三張支票云云，然查：聲請人於其出國前，於八十八年五月二十日，曾向中國
      信託商業銀行領用支票票號0000000至0000000號支票共十五張
      ，有中國信託商業銀行九十一年十月十八日中信銀作業九一０一二二七四一七
      號函在卷可稽，且聲請人於告訴狀中指稱其中0000000、一八０、一八
      一、一八三、一八四、一八五、一八六、一八七、一八八、一八九、一九０、
      一九三等十二張支票均為被告開立，並提出中國信託商業銀行支存歷史交易明
      細表、退票理由單為佐證，是上開支票顯然均為被告經聲請人同意，自谷燕琦
      處取得之支票，聲請人嗣後改稱僅同意被告使用二、三張支票云云，實非可信
      。聲請人既慨然將領用之支票大量借予被告，並將印章一併交付，顯然充分授
      權被告自由使用支票，矧聲請人亦不否認於出國後曾與被告多次電話聯絡，足
      見二人之間溝通頻密正常，是被告辯稱於上開支票使用完畢後，得聲請人同意
      繼續領用新支票簿以開立支票等語，即非不可信，聲請人謂：僅授權使用三張
      支票，並非交代將多張支票交與被告，且人在國外，無法即時向被告索還印章
      或剩餘支票，以此指摘原處分不當，依前開說明，實非有據。且又無何其他積
      極證據足認被告確有聲請人所指之上開犯行，原處分因認被告犯罪嫌疑不足，
      自屬允當。
    (三)聲請人另認被告逾越其一、二萬元之授權，開立高額支票，並以其經濟能力不
      可能准許開立如此高額支票為據，然查：被告僅單純借用聲請人之支票開票，
      兌現所需資金仍由被告負責，此觀前揭支存歷史交易明細表即明，是聲請人之
      資力如何，與支票能否兌現間並無直接關係，實難憑此空泛推測聲請人授權被
      告開立支票之際有何金額上之限制，此外復查無其他積極證據足認聲請人與被
      告間確有支票開立金額上之約定，自無逾越授權之可言。原處分因此認被告此
      部分犯罪嫌疑不足，亦屬妥適。
五、綜上所述，原處分認被告犯罪嫌疑不足，因而為駁回再議之處分，核屬適當，聲
    請人對於駁回再議之處分漫加指摘，求予審判，非有理由，應予駁回。
據上論斷，應依刑事訴訟法第二百五十八條之三第二項前段，裁定如主文。
中      華      民      國    九十一    年      十      月    二十八    日
                                      臺灣臺北地方法院刑事第八庭
                                          審判長法  官  王淑滿
                                                法  官  朱瑞娟
                                                法  官  張永宏
右正本證明與原本無異。
不得抗告。
                                                書記官  高永珍
中      華      民      國    九十一    年      十      月    二十八    日
